【裁判字號】    89,判,2459
【裁判日期】    890727
【裁判案由】    營利事業所得稅
【裁判全文】
最  高  行  政  法  院  判  決                  八十九年度判字第二四五九號
    原      告  裕玹船舶電機有限公司
    代  表  人  甲○○
    被      告  財政部高雄市國稅局
    代  表  人  許虞哲
右當事人間因營利事業所得稅事件，原告不服行政院中華民國八十八年三月二十日台
八十八訴字第一一四三七號再訴願決定，提起行政訴訟。本院判決如左︰
    主  文
原告之訴駁回。
訴訟費用由原告負擔。
    事  實
緣原告八十三年度營利事業所得稅結算申報，列報課稅所得額新臺幣（下同）七○二
、四○○元，純益率百分之六，達八十三年度擴大書面審核營利事業所得稅結算申報
案件實施要點之標準，經被告書面審查核定後，列入抽查。初查以原告逾期未提示帳
簿及憑證供核，乃依原告申報書所載船舶修配業同業利潤標準（行業代號三二一一─
一五）淨利百分之十八，核定營業淨利為二、一○五、一九二元，加計非營業收入一
一、一二一元後，核定課稅所得額為二、一一六、三一三元。原告對適用之行業別及
淨利率部分不服，申經被告復查決定，以原告該年度銷售發票品名詳載為燈泡、繼電
器、電熱器等，其銷售額一、八六一、○九○元部分，准改按其他電器業同業利潤標
準（行業代號五四四一－九九）純益率百分之十，核定其所得額，其餘部分未准變更
，計核定全年課稅所得額為一、九六七、四二六元。原告仍不服，一再訴願，均遭決
定駁回，遂提起行政訴訟。茲摘敘兩造訴辯意旨如次：
原告起訴意旨略謂：依稅務標準行業代號分類二二一一－船舶建造修配業之說明：「
凡從事各種動力或人力駕駛船舶建造修配之造船廠，修船廠、船塢等行業均屬之。」
臺灣區造船工業同業公會會員資格為：「第十條．．．經依法取得工廠登記証照，載
明修造船舶業務之公營或民營工廠．．．加入本會為會員。」而依造（修）船廠依主
管機關訂定之設廠標準，其第四、五條略以「造船廠建造、改造或修理船舶之船體材
質如木質（第五條玻璃纖維強化塑膠質），其設備標準如下．．．」依上規定原告非
造船公會會員，且未曾亦絕無資格從事船舶修造工程，已極明確。次查，電機材料屬
電器商之一種，依主管機關規定，應加入電器商業同業公會，原告已依規定加入高雄
市電器商業同業公會。又電機工程承包資格之一為領有合格電匠執照之技術人員，原
告之負責人甲○○即為甲種電匠人員，而非造船廠所須之工程師。另依中華民國稅務
行業標準分類之細類四七○一，為機電、電路及管道工程業、機電及電路工程業，其
內容為「凡從事機電設備、通信線路及電力線路之敷設、修理、維護等行業均屬之。
」而其子類四七○一－一一、一二分別為水電工程及電路工程，已明確標示出電力、
電路、機電行業別。依前三項原則，原告業別應屬電器器材買賣、機電設備及電力線
路之敷設修理、維護等之行業，自無疑問，且由發票之開立，亦可確認其為不爭之事
實。再訴願決定書謂：「再訴願人雖檢附承攬工程合約書影本，惟仍未提示相關帳簿
及憑証供查，且查其統一發票除無數量、單價外，品名記載為船舶電機工程修造費或
為電機工程材料費．．．」由上觀之，原告雖未提示相關帳簿供查，惟由合約及統一
發票上已可確定其營業行為為電機工程修造、電機工程材料買賣。決定書內另謂：「
原核定按其登記營業項目歸屬為包工包料之船舶修配業，淨利百分之十八核定，並無
不合」云云，然原告營業項目並無船舶修配，原告亦無資格從事船舶修配，船舶修配
與船舶電機工程修造，差之毫厘失之千里。決定書內最後結論竟謂：「原處分依其所
開立發票之內容與其申請設立登記之營業項目，核定其所得額，尚無違誤」，顯然未
予核對設立登記之營業項目及發票開立內容，何能謂無違誤。綜上各點，原告無論從
公司登記之營業項目或實質從事之業務．皆為行業代號四七○一機電、電路、管道工
程之修配業，而非另類之船舶修造。原處分及訴願、再訴願決定，均有違誤，請予撤
銷等語。
被告答辯意旨略謂：查原告之營業項目登記為船舶電機材料進出口買賣業務及船舶電
機工程承包業務，有原告營利事業統一發證變更登記申請書附案可稽。其八十三年度
營利事業所得稅結算申報書，亦自行申報營業標準代號為三二一一－一五（船舶修配
），是原告之營業項目業別係屬船舶修配業。依中華民國行業標準分類規定，凡從事
各種動力或人力駕駛之船舶，船舶專用零件，以及海上結構物等製造修配之行業均屬
「船舶及其零件製造修配業」。而所謂「電路及管道工程業」，係指凡從事建築有關
之通信線路、電力線路、自來水、雨水、冷凍系統、空氣調節設備、煤氣管道系統之
敷設、修理等行業均屬之。原告係從事與船舶有關之電機工程修配，而非與建築有關
之電機工程。是其主張屬四七○○－一二之電路及管道工程營造業，顯不足採。復查
時，經查核原告本期所開立發票之存根聯，其交易內容有詳載品名如燈泡、電熱器及
一般電器材料等及數量、單價者合計一、八六一、○九○元，適用之行業代號應歸類
五四四一－九九其他電器，淨利率百分之十，其餘所開立之發票金額九、八三四、四
二四元，除無數量、單價外，品名記載或為船舶電機工程修造費，或為電機工程材料
費，因原告無法提示帳簿憑證及承包合約書等資料供核，以查明該部分電機工程材料
費之銷貨性質，被告按其登記營業項目歸屬為包工包料之船舶修配業（行業代號三二
一一－一五）淨利率百分之十八核定，洵無違誤，請予維持等語。
    理  由
按「稽徵機關進行調查或復查時，納稅義務人應提示有關各種證明所得額之帳簿、文
據；其未提示者，稽徵機關得依查得之資料或同業利潤標準，核定其所得額。」「本
法第八十三條所稱之帳簿文據，其關係所得額之一部或關係課稅年度中某一期間之所
得額，而納稅義務人未能提示者，稽徵機關得就該部分依查得之資料或同業利潤標準
核定其所得額。」分別為行為時所得稅法第八十三條第一項、同法施行細則第八十一
條所明定。所謂未提示，兼指帳簿文據全部未提示，或雖提示而有不完全、不健全、
或不相符者，均有其適用，亦經原行政法院著有六十一年判字第一九八號判例可資參
照。本件原告八十三年度營利事業所得稅結算申報，列報營業收入淨額一一、六九五
、五一四元及非營業收入總額一一、一二一元，並按船舶修配業標準代號三二一一－
一五，擴大書面審核純益率百分之六，列報全年課稅所得額為七○二、四○○元。被
告初查以本件依營利事業所得稅結算申報書面審核案件抽查辦法第三條規定列入抽查
，惟原告逾期未提示帳簿及憑證供核，乃依原告自行申報行業別「船舶修配業」（行
業代號三二一一－一五）同業利潤標準淨利率百分之十八，核定其營業淨利二、一○
五、一九二元，加計非營業收入一一、一二一元後，核定課稅所得額二、一一六、三
一三元。原告不服，以其營業收入一一、六九五、五一四元，其中七、四三八、五六
七元屬電器材料買賣收入，應歸屬電器器材買賣業（行業代號五四四一－一二）同業
利潤標準淨利率為百分之八，另四、三五六、九四七元屬承包工程收入，可歸屬行業
代號四七○○－一二電路及管道工程營造業或行業代號三一九○－九其他電力及電子
機械器材製造業；又依擴大書面審核要點第二條第二項，經營兩種以上行業得以主要
業別之純益率標準計算之，是本案應按行業代號00000－00之淨利率百分之八
核定所得額云云。申經復查結果，以原告登記之營業項目包括船舶電機材料買賣及船
舶電機工程承包業務，且依原告所開立發票存根聯，其交易內容詳載品名如燈泡、繼
電器、電熱器等及數量單價者合計一、八六一、○九○元部分，准予改依行業代號五
四四一－九九其他電器業淨利率百分之十核定其所得額；其餘所開立之發票金額九、
八三四、四二四元，除無數量、單價外，品名記載為船舶電機工程修造費，或為電機
工程材料費，因原告無法提示帳簿憑證及承包合約書等資料供核，以查明該部分電機
工程材料費之銷貨性質，原核定按其登記營業項目歸屬於包工包料之船舶修配業淨利
率百分之十八核定，並無不合，僅准予變更核定全年課稅所得額為一、九六七、四二
六元。原告仍不服，循序提起行政訴訟，主張其為電機材料買賣及電機工程承包業，
行業代號為四七○一機電、電路、管道工程業、機電及電路工程業，非代號三二一一
－一五之船舶修配業，原處分以船舶修配業同業利潤標準核課所得稅，顯屬錯誤，訴
願、再訴願決定未予糾正，亦有違誤云云。經查，原告登記之營業項目為「船舶電機
材料進出口買賣業務及船舶電機工程承包業務」，此有原告提出之經濟部公司執照影
本附卷可稽；又原告承攬之工程皆為船舶之承裝工程，其負責之部分係「電機工程修
造」，此亦有原告提出之承攬工程契約書十五紙附再訴願卷可考，故原告所實際從事
之行業，為船舶中有關電機部分之修造工程甚明。按船舶係由船體及動力所組成，船
體材質有木質及金屬質，動力則有人力及電力，而電力之來源則為機電設備，故在船
舶上從事電機工程之修造，自難謂非「船舶修配業」，此與其是否加入造船公會或電
器商業同業公會為會員無關。至於原告謂其行業為代號四七○一之「機電、電路、管
道工程業、機電及電路工程業」，並引中華民國稅務行業標準分類有關「機電、電路
、管道工程業、機電及電路工程業」定義之說明為據，惟查有關「機電、電路、管道
工程業、機電及電路工程業」，係編排於大類「營造業」之下，自係限於與營造業有
關者而言，此有上開稅務行業標準分類附卷可參，顯然不包括原告所從事之「船舶電
機工程修造」。矧且原告於本件八十三年度營利事業所得稅結算申報書上，亦明確記
載其營業標準代號為三二一一－一五（即船舶修配），此有該結算申報書附原處分卷
可證。按中華民國行業別及代號，將近千種，原告申報其營業代號為三二一一－一五
，自係經過深思熟慮後認為「船舶修配」符合其實際從事之行業，始擇定而記載之，
實難任意指為誤載。綜上所述，被告就原告所開立之發票，依其記載內容足以認定為
電機材料買賣者，准予改按行業代號五四四一－九九其他電器業淨利率百分之十核定
其所得額；其餘無法認係電機材料買賣者，即按其申報之營業標準代號三二一一－一
五船舶修配業淨利率百分之十八核定，揆諸前揭規定及說明，並無違誤，一再訴願決
定遞予維持，俱無不合。原告仍執前詞指摘原處分及訴願、再訴願決定不當，聲明撤
銷，核無理由，應予駁回。
據上論結，本件原告之訴為無理由，爰依行政訴訟法施行法第二條、行政訴訟法第九
十八條第三項前段，判決如主文。
中    華    民    國     八十九      年      七      月     二十七      日
              最 高 行 政 法 院 第 一 庭
                                審 判 長 法  官      黃  綠  星
                                         法  官      彭  鳳  至
                                         法  官      鄭  淑  貞
                                         法  官      黃  璽  君
                                         法  官      廖  宏  明
右  正  本  證  明  與  原  本  無  異
                                         法院書記官  邱  彰  德
中    華    民    國     八十九      年      七      月     二十八      日


司法院資訊處製作；財團法人民間司法改革基金會備份。
